臺灣臺南地方法院刑事判決
111年度易字第1211號
聲  請  人  臺灣臺南地方檢察署檢察官
被      告  覃懷恩



上列被告因違反毒品危害防制條例案件，經檢察官聲請簡易判決
處刑（111年度偵字第21672號），本院認不宜以簡易判決處刑（
原受理案號：111年度簡字第2909號），改依通常程序審理，判
決如下：
    主  文
本件公訴不受理。
    理  由
一、聲請簡易判決處刑意旨略以：被告覃懷恩明知甲基安非他命
    係毒品危害防制條例第2條第2項規定之第二級毒品，依法不得
    持有，竟基於持有第二級毒品之犯意，於民國111年7月3日下
    午5時許，在臺南市新化區某處，以新臺幣（下同）1000元
    之代價，向真實姓名、年籍不詳、綽號「阿文」之人購買第二
    級毒品甲基安非他命而持有之。嗣覃懷恩於同日晚上8時許
    ，在臺南市新化區某公廁內，以玻璃球燒烤吸食煙霧之方式
    ，施用第二級毒品甲基安非他命1次（覃懷恩涉嫌施用第二
    級毒品甲基安非他命部分，業經臺灣臺南地方法檢察署【下
    稱臺南地檢署】檢察官為不起訴處分確定)。嗣經員警於翌
    （4）日持臺南地檢署檢察官核發拘票，前往臺南市○○區○○○
    000號執行拘提，當場扣得上開第二級毒品甲基安非他命1包
    （毛重0.42公克，檢驗後淨重0.223公克）及吸食器1組等物
    ，因認被告涉犯毒品危害防制條例第11條第2項持有第二級
    毒品罪嫌等語。
二、按起訴之程序違背規定者，應諭知不受理之判決；不受理判
    決得不經言詞辯論為之；檢察官聲請以簡易判決處刑之案件
    ，法院於審理後，認應為無罪、免訴、不受理或管轄錯誤判
    決之諭知者，應適用通常程序審判之，刑事訴訟法第303條
    第1款、第307條、第452條、第451條之1第4項但書，分別定
    有明文。次按刑法上所謂吸收犯，係指一罪所規定之構成要
    件，為他罪構成要件所包括，因而發生吸收關係者而言。如
    意圖供自己施用而持有毒品，進而施用，則其持有之低度行
    為，當然為高度之施用行為所吸收，不另論以持有毒品罪（
    最高法院101年度台上字第5858號判決意旨參照）。再按因
    施用而持有第二級毒品（未達純質淨重20公克），其持有之
    低度行為，為施用之高度行為吸收，二者為實質上一罪，若
    施用毒品行為經裁定執行觀察勒戒，檢察官復就持有毒品之
    行為提起公訴，顯然違背起訴之程序規定，應為不受理判決
    （最高法院98年度台非字第302號判決、94年度台非字第180
    號判決意旨參照）。末按施用第一、二級毒品為犯罪行為，
    毒品危害防制條例第10條定有處罰明文。故施用第一、二級
    毒品者，依前揭規定本應科以刑罰。惟基於刑事政策，對合
    於一定條件之施用者，如「初犯」或「3年後再犯」，則另
    依同條例第20條、第23條之規定，施以觀察、勒戒及強制戒
    治之保安處分，並由檢察官為不起訴之處分，以賦予此類具
    有病患性特質之犯人，戒除其身癮之機會。行為人倘有多次
    施用毒品犯行，法院僅需裁定1個觀察、勒戒，縱經法院多
    次裁定送觀察、勒戒，亦僅執行其一，是行為人於經裁定送
    觀察、勒戒執行完畢前，無論其施用毒品級別如何，亦不問
    有多少次施用毒品犯行，均為該次觀察、勒戒程序之效力所
    及，而不另論罪。
三、經查：
  ㈠被告於111年7月3日晚上8時許，在臺南市新化區公廁內施用第
    二級毒品部分，業經檢察官以被告前因施用第二級毒品案件
    ，經本院111年度毒聲字第220號裁定送觀察勒戒後，認為無
    繼續施用毒品之傾向，而併為不起訴處分等事實，有卷附11
    1年度毒偵字第1470、1500、1521、1633號、111年度毒偵緝
    字第421至433號、1704、1714、1784號不起訴處分書（見11
    1年度毒偵緝字第1714號卷第40～42頁）及臺灣高等法院被告
    前案紀錄表在卷可稽，應足認定。
  ㈡又被告於警詢供述扣案之甲基安非他命及吸食器1組「都是我
    所有，（甲基）安非他命是我要施用的，吸食器則是我施用
    （甲基）安非他命的器具」、所施用的毒品最後一次購買「
    我是111年7月3日17時許，…以1000元購買（甲基）安非他命
    1包」等語（見警卷第9～10頁），顯見扣案之甲基安非他命1
    包，應為被告為供己施用而持有無誤，此同屬被告執行觀察
    勒戒前之為供己施用而持有第二級毒品犯行，揆之上開說明
    ，應為觀察、勒戒效力所及，不得另行起訴（聲請簡易判決
    處刑）。
四、綜上所述，檢察官就被告因施用第二級毒品甲基安非他命遭
    觀察勒戒前，為施用而持有第二級毒品甲基安非他命之行為
    ，聲請簡易判決處刑，其聲請簡易判決處刑之程序應屬違背
    規定，爰不經言詞辯論，逕為不受理之判決。　　
五、至違禁物、專科沒收之物、供犯罪所用、犯罪預備之物或犯
    罪所得等，因沒收新制施行後，沒收已非附屬於主刑之從刑
    ，倘經判決公訴不受理，案內違禁物、專科沒收之物、供犯
    罪所用、犯罪預備之物或犯罪所得等，仍得由檢察官視個案
    情節另依刑事訴訟法第455條之34規定聲請法院裁定單獨宣
    告沒收之，附此敘明。
六、據上論斷，應依刑事訴訟法第452條、第303條第1款、第307
     條，判決如主文。
中　　華　　民　　國　　111 　年　　10　　月　　31　　日
                  刑事第十六庭   法  官  梁淑美
以上正本證明與原本無異。
如不服本判決應於收受本判決後20日內向本院提出上訴書狀，並
應敘述具體理由。其未敘述上訴理由者，應於上訴期間屆滿後20
日內向本院補提理由書狀（均須按他造當事人之人數附繕本）「
切勿逕送上級法院」。
                                 書記官   駱映庭
中　　華　　民　　國　　111 　年　　10　　月　　31　　日